臺北高等行政法院裁定
　　　　　　　　　　　　　93年度訴字第769號
原　　　告　甲○○
被　　　告　荷蘭商‧荷蘭銀行股份有限公司臺北分公司（原美
　　　　　　商‧美國商業銀行）
代　表　人　乙○○
送達代收人　丙　○
被　　　告　第一商業銀行股份有限公司大同分行
代　表　人　賴政村
被　　　告　臺灣土地銀行股份有限公司
代　表　人　張義雄（總經理）
訴訟代理人　己○○
　　　　　　黃忠銘
被　　　告　中國信託商業銀行股份有限公司
代　表　人　辜仲諒
送達代收人　林俊鴻
被　　　告　戊○○
上列當事人因民事事件，原告提起行政訴訟，本院裁定如下：
    主  文
原告之訴駁回。
訴訟費用由原告負擔。
    理  由
一、本件被告台灣土地銀行股份有限公司、第一商業銀行股份有
    限公司大同分行代表人原為呂桔誠、丁○○，嗣於訴訟中分
    別變更為張義雄、賴政村，茲由其具狀聲明承受訴訟，核無
    不合，應予准許。又原告原以萬通商業銀行股份有限公司為
    被告起訴，惟萬通商業銀行股份有限公司已與中國信託商業
    銀行股份有限公司合併，並由中國信託商業銀行股份有限公
    司概括承受其權利義務，中國信託商業銀行股份有限公司具
    狀承受本件訴訟，亦合於法律規定，首予敘明。
二、按公法上之爭議，除法律別有規定外，得依本法提起行政訴
    訟；人民因中央或地方機關之違法行政處分，認為損害其權
    利或法律上之利益，經依訴願法提起訴願而不服其決定，或
    提起訴願逾三個月不為決定，或延長訴願決定期間逾二個月
    不為決定者，得向高等行政法院提起撤銷訴訟；確認行政處
    分無效及確認公法上法律關係成立或不成立之訴訟，非原告
    有即受確認判決之法律上利益者，不得提起之。提起行政訴
    訟，得於同一程序中，合併請求損害賠償或其他財產上給付
    。行政訴訟法第2條、第4條第1項、第6條第1項前段、第7條
    分別定有明文。此所謂之行政處分，依訴願法第3條第1項規
    定係指中央或地方機關就公法上具體事件所為之決定或其他
    公權力措施而對外直接發生法律效果之單方行政行為而言。
    又按提起訴願，以有行政處分之存在為前提要件；所謂行政
    處分者，係指行政主體，基於職權，就具體事件，所為發生
    公法上法律效果之單方行政行為而言，至行政機關所為單純
    事實之敘述（或事實通知）或理由之說明，既不因該項敘述
    或說明而生何法律上之效果者，自非行政處分，人民即不得
    對之提起訴願及行政訴訟，此觀行政法院（現改制為最高行
    政法院）44年判字第18號、62年裁字第41號判例亦明。末按
    訴訟事件不屬行政法院之權限者，行政法院應以裁定駁回之
    。行政訴訟法第107條第1項第1款分別亦有明文。
二、原告起訴主張略以：原告於民國88年初，以信用卡分次向被
    告等預借現金大約新臺幣（下同）30萬元左右之本金利息，
    事後無法返還此筆款項，如當事人欄所示之第1、2、3、4被
    告取得執行名義之後，聲請台灣士林地方法院民事執行處以
    91年執富字8583號查封拍賣原告位於臺北市大同區○○○路
    82號5樓持分1/4之房屋及臺北市○○區○○段一小段428之2
    號建地3509平方公尺，持分945/350840之土地。原告不服，
    以上開執行案件違反強制執行法第122條及民法148條規定，
    不得拍賣。又如當事人欄所示第5被告為受理該執行案件之
    法官，原告多次提出異議，均遭其駁回及拒絕停止執行，而
    認第5被告違反民法第148條及強制執行法第12、14、122條
    規定。上開5名被告與前開經查封之不動產得標承買之人，
    共同完成違法拍賣，乃屬於民法148條第1、2項之濫用權利
    ，依民法第148、185條規定，應連帶負擔損害賠償原告失掉
    價值240萬元之房屋土地之責任。為此，依行政訴訟法第6條
    第1項、第7條、第13條第2項、第15條、第25條規定提起本
    件行政訴訟，請求確認前開執行拍賣案違反強制禁止規定應
    屬無效，並向被告等請求損害賠償。
三、查民事強制執行乃法院依據執行名義，使用國家之強制力，
    強制債務人履行義務，實現已確定之私權所為之行為；其中
    關於拍賣程序，乃以債務人為出賣人，拍定人為買受人之私
    法事件，法官於拍賣程序所為各種處分乃基於強制執行法所
    賦予之職權，其終局之目的在於完成拍賣程序，非屬以發生
    、變更或消滅公法上法律效果為目的之行政處分，不具公法
    上之法效性，揆諸首揭法條規定及判例，即難謂其屬行政處
    分性質，非得以撤銷或確認無效之行政訴訟救濟。又如強制
    執行之程序有何該當民法侵權行為之要件，而構成損害賠償
    責任，亦屬私法爭議，非屬公法上之爭議，應循民事訴訟程
    序請求救濟，亦非本院所得予以審究。本件原告起訴於法不
    合，應予駁回。又本件訴訟因不合法既經駁回，其實體上之
    主張即無庸審酌論究，併予敘明。
四、依行政訴訟法第107條第1項第1款、第10款、第104條、民事
    訴訟法第95條、第78條，裁定如主文。
中　　華　　民　　國　　94　　年　 　4　　月　 29  　 日
                  第七庭審判長法  官　鄭　小　康
                              法  官　林　金　本
                              法  官　李　玉　卿
上為正本係照原本作成。
如不服本裁定，應於送達後10日內向本院提出抗告狀（須按他造
人數附繕本）。
中　　華　　民　　國　　94　　年　 　4　　月　  29　　日
                                    書記官  張　靜　怡
